【裁判字號】    99,上訴,890
【裁判日期】    991027
【裁判案由】    毒品危害防制條例
【裁判全文】
臺灣高等法院臺南分院刑事判決  九十九年度上訴字第八九０號
上訴人
即被告  丙○○
指定辯護人  本院公設辯護人  丁○○
上訴人
即被告  乙○○
指定辯護人  本院公設辯護人  丁○○
上列上訴人因毒品危害防制條例案件，不服臺灣臺南地方法院九
十九年度訴字第六八九號中華民國九十九年八月十二日第一審判
決（起訴案號：臺灣臺南地方法院檢察署九十九年度偵字第三０
五０、七０一七號），提起上訴，本院判決如下：
    主    文
上訴駁回。
    事    實
一、丙○○前於民國（下同）八十五年間因煙毒、麻藥案件，經
    法院分別判處有期徒刑三年八月、八月，定執行刑有期徒刑
    四年確定；又於八十六、八十七年間因二件煙毒及麻藥案件
    ，經法院分別判處有期徒刑三年四月、十二年及八月確定，
    其中有期徒刑三年四月、八月各減刑為有期徒刑一年八月、
    四月後，與十二年有期徒刑，定執行刑有期徒刑十三年六月
    ，接續應執行刑四年執行，於九十七年十二月十八日縮刑期
    滿假釋出監，現仍在假釋期間內（不構成累犯）。詎不知悔
    改，明知甲基安非他命係毒品危害防制條例第二條第二項第
    二款規定之第二級毒品，非經許可，不得持有、販賣。竟意
    圖營利，基於販賣第二級毒品甲基安非他命之犯意，以門號
    0000000000號行動電話為對外聯絡工具，由甲○○以0000000000號行動電話撥打丙○○持用之上
    開門號行動電話，約定購買毒品事宜後，於下列時間、地點
    ，分別販賣甲基安非他命予甲○○，前後共計二次：(一)於九
    十九年二月六日下午六時三十六分許，在臺南縣關廟鄉○○
    路上府城豆漿店附近，以新臺幣（下同）二萬五千元之代價
    ，販賣第二級毒品甲基安非他命半兩予甲○○；(二)於九十九
    年二月八日中午十二時三十分許，在臺南縣關廟鄉○○路府
    城豆漿店附近，以三千元之代價，販賣第二級毒品甲基安非
    他命半錢予甲○○，總計得款二萬八千元。嗣警方偵辦甲○○販賣毒品案件，對甲○○實施通訊監察，發現丙○○涉嫌
    販賣毒品予甲○○，遂報請臺灣臺南地方法院檢察署檢察官
    核發拘票，於九十九年二月二十四日下午二時許，至丙○○
    工作之地點臺南縣仁德鄉○○路一○巷四一號前，逕行拘提
    丙○○到案，並附帶搜索其身體，當場扣得其販賣剩餘之第
    二級毒品甲基安非他命一包（驗餘淨重三‧五三五公克）及
    其所有供其販賣毒品聯絡使用之ＵＴＥＣ廠牌行動電話一支
    （序號：000000000000000號）、門號00
    00000000號ＳＩＭ卡一張。
二、乙○○明知甲○○欲販賣第二級毒品安非他命予他人，竟基
    於幫助甲○○販賣第二級毒品之犯意，於九十九年二月九日
    凌晨一時許，駕車搭載甲○○前往臺南縣關廟鄉超級座釣蝦
    場，販賣甲基安非他命二千五百元予郭振宏，以此方式幫助
    甲○○犯販賣甲基安非他命犯行（另有甲○○販賣第二級毒
    品罪部分，判處應執行有期徒刑四年十月，撤回上訴確定）
    。
三、案經臺灣臺南地方法院檢察署檢察官指揮臺南縣警察局歸仁
    分局偵辦後報請同署檢察官偵查起訴。
    理    由
甲、程序方面：
    按被告以外之人於審判外之言詞或書面陳述，除法律有規定
    者外，不得作為證據，刑事訴訟法第一百五十九條第一項固
    有明文。惟被告以外之人於審判外之陳述，雖不符刑事訴訟
    法第一百五十九條之一至第一百五十九條之四之規定（即得
    為證據之情形），而經當事人於審判程序同意作為證據，法
    院審酌該言詞陳述或書面陳述作成時之情況，認為適當者，
    亦得為證據。當事人、代理人或辯護人於法院調查證據時，
    知有第一百五十九條第一項不得為證據之情形，而未於言詞
    辯論終結前聲明異議，視為有前項之同意；刑事訴訟法第一
    百五十九條之五定有明文。本件認定事實所引用證人之言詞
    及書面陳述證據，已經本院提示被告表示無意見，迄於言詞
    辯論終結前亦未聲明異議，揆諸前揭規定，可認為已同意作
    為證據；而本院審酌該證人等之陳述及證據資料作成當時之
    過程、內容、功能等之情況，認為適當，亦查無其他違法取
    證或其他瑕疵等不實之情事，具備合法可信之適當性保障，
    與本案待證事實間並具有相當之關聯性，以之為本案證據尚
    無不當，復無顯有不可信之情況，自得採為證據。
乙、實體方面：
一、上開犯罪事實，迭據被告丙○○、乙○○於偵查中、原審及
    本院審理時供承不諱，並據甲○○證實明確，復有被告丙○○為警扣案之甲基安非他命一包、ＵＴＥＣ廠牌行動電話一
    支（序號：000000000000000號）及門號0
    000000000號ＳＩＭ卡一張在卷可資佐證。被告丙○○扣案之甲基安非他一包，經送鑑定結果，為甲基安非他
    命成分（驗餘淨重三‧五三五公克），有高雄市立凱旋醫院
    九十九年七月二十六日出具之高市凱醫驗字第一三六二三號
    濫用藥物成品檢驗鑑定書一件（見一審卷第一一三之二頁）
    在卷可稽，被告丙○○、乙○○自白均與事實相符，本件事
    證明確，被告丙○○、乙○○犯行堪以認定。
二、按毒品危害防制條例所規定之販賣毒品罪，雖未明示「營利
    之意圖」為其犯罪構成要件，然「販賣」一語，在文義解釋
    上當然已寓含有買賤賣貴，而從中取利之意思存在，且從商
    業交易原理與一般社會觀念而言，販賣行為在通常情形下，
    仍係以牟取利益為其活動之主要誘因與目的；衡以毒品之非
    法交易向為政府查禁森嚴且重罰不寬貸之行為，為一般民眾
    普遍認知之事，而被告丙○○與甲○○間均無深切交情，僅
    存有買賣毒品關係，復據被告丙○○、甲○○供述在卷，倘
    非有利可圖，被告丙○○絕無平白甘冒被查緝重罰之高度風
    險，而單純代無深厚交情之他人購買毒品之理，是其販入之
    價格當較其出售之價格為低，而有從中賺取買賣價差牟利之
    意圖及事實，應屬合理認定。又販賣毒品非可公然為之，亦
    無公定價格，容易分裝並增減份量，而每次買賣之價量，可
    能隨時依雙方關係深淺、資力、需求量及對行情之認知、來
    源是否充裕、查緝是否嚴緊、購買者被查獲時供述購買對象
    之可能風險之評估等，而異其標準，非可一概論之，是販賣
    毒品之利得除被告供述之價量俱臻明確外，委難察得其交易
    實情，然販賣者從價差或量差中牟利之方式雖異，惟其販賣
    行為在意圖營利則屬同一；從而，舉凡有償交易，除足以反
    證其確係另基於某種非圖利本意之關係外，通常尚難因無法
    查悉其販入價格，做為是否高價賣出之比較，諉以無營利之
    意思而阻卻販賣犯行之追訴。本件倘被告丙○○未販售上開
    毒品從中牟利，自無平白費時、費力，特意趕赴如事實一及
    附表所示地點交付毒品之理，是被告丙○○營利之意圖至為
    炯然。另被告乙○○駕車搭載甲○○前往販賣第二級毒品予
    他人，雖未參與販賣毒品之構成要件行為，然其在明知甲○○係要販賣毒品予他人之情形下，仍駕車搭載甲○○助其前
    往販毒，其主觀上顯有幫助甲○○販賣毒品之犯意，而應構
    成幫助犯行。
三、查甲基安非他命係毒品危害防制條例第二條第二項第二款規
    定之第二級毒品。核被告丙○○所為，係犯毒品危害防制條
    例第四條第二項販賣第二級毒品罪。被告乙○○所為，係犯
    刑法第三十條第一項、毒品危害防制條例第四條第二項之幫
    助販賣第二級毒品罪。被告丙○○販賣甲基安非他命前後，
    持有甲基安非他命之低度行為，應為各次販賣上開毒品之高
    度行為所吸收，不另論罪。被告丙○○所犯上揭販賣第二級
    毒品二罪，犯意各別，行為互異，時間亦殊，應予分論併罰
    。被告乙○○幫助他人實施犯罪，為幫助犯，應依刑法第三
    十條第二項之規定減輕其刑。另被告丙○○、乙○○於偵查
    及審判中均自白犯行，所犯各罪，應依毒品危害防制條例第
    十七條第二項規定減輕其刑。被告乙○○所犯上開幫助販賣
    第二級毒品罪，則應遞減其刑。被告丙○○於本案偵審中，
    固陳稱其曾向檢察官供出其毒品之來源即綽號「蔡董」之人
    等語，惟經原審依職權函詢結果，檢察官並未因此查獲綽號
    「蔡董」之人（見一審卷第六八至七○、一一三、一三三頁
    ），顯未合毒品危害防制條例第十七條第一項規定減刑要件
    ，無從據以減輕其刑。
四、按適用刑法第五十九條酌量減輕其刑時，固未排除第五十七
    條所列舉十款事由之審酌，惟其程度應達於確可憫恕，始可
    予以酌減，此有最高法院七十年度第六次刑事庭會議決議可
    供參考。又刑法第五十九條規定犯罪之情狀可憫恕者，得酌
    量減輕其刑，其所謂「犯罪之情狀」，與同法第五十七條規
    定科刑時應審酌之一切情狀，並非有截然不同之領域，於裁
    判上酌減其刑時，應就犯罪一切情狀（包括第五十七條所列
    舉之十款事項），予以全盤考量，審酌其犯罪有無可憫恕之
    事由（即有無特殊之原因與環境，在客觀上足以引起一般同
    情，以及宣告法定低度刑，是否猶嫌過重等等），以為判斷
    ，併有最高法院九十五年度台上字第六一五七號判決可資參
    照。且被告有無前科，素行是否端正等情狀，僅可為法定刑
    內從輕科刑之標準，不得據為酌量減輕之理由（最高法院五
    十一年台上字第八九九號判例參照）。再刑法第五十九條之
    酌量減輕其刑，以宣告法定最低度之刑猶嫌過重者，始得為
    之；如別有法定減輕之事由，必依法律之規定減輕其刑後，
    仍屬情輕法重，犯罪之情狀顯可憫恕時，始得適用（最高法
    院九十九年度台上字第一五二二號判決意旨參照）。本院考
    量販賣第二級毒品罪法定最低刑度係有期徒刑七年，非唯遠
    較販賣第一級毒品罪之法定最低本刑無期徒刑為輕，且不及
    無期徒刑減輕後刑度之半（刑法第六十五條第二項：無期徒
    刑減輕者，為二十年以下十五年以上有期徒刑），不若販賣
    第一級毒品海洛因之法定本刑為死刑或無期徒刑嚴峻；且毒
    品戕害國民健康至鉅，製造、運輸、販賣等行為情節尤重，
    更應嚴加非難，所為實乃法所不容而懸為厲禁，被告丙○○
    所犯者有二罪，非偶發之單一犯行，又無因不得已而為之情
    由，並無情輕法重之憾，縱使就被告丙○○所犯上開販賣第
    二級毒品甲基安非他命犯行量處七年以上有期徒刑，仍難認
    為有顯屬過重之情形。況被告丙○○正值盛年，不思以正當
    途徑賺取金錢，而多次販賣毒品牟利，危害國民身心健康及
    社會風氣，進而敗壞社會治安，被告乙○○明知甲○○係要
    販毒予他人，仍駕車幫助甲○○前往販毒，足以擴大毒品危
    害範圍，二人並無「犯罪之情狀顯可憫恕」情形，且被告二
    人上開犯行，業已依毒品危害防制條例第十七條第二項之規
    定，減輕其刑，被告乙○○併依刑法第三十條第二項規定減
    輕其刑，渠等上開所為，依一般國民社會感情，尚難認被告
    二人本件之罪有何可堪憫恕之處，認並無再依刑法第五十九
    條規定遞予酌減其刑之必要，併此敘明。
五、原審審酌被告丙○○貪圖小利，販毒牟取利益，危害社會治
    安，及販賣二次、賺取金額有限、數量非多；被告乙○○明
    知販賣毒品之嚴重性，助長甲○○販毒犯行，所生危害亦非
    輕；暨二人之素行、智識程度、家庭經濟狀況及犯罪後態度
    等一切情狀，適用毒品危害防制條例第四條第二項、第十七
    條第一項、第二項、第十八條第一項前段、第十九條第一項
    ，刑法第十一條前段、第三十條第一項、第二項、第四十七
    條第一項、第五十一條第五款，量處被告丙○○二罪分別為
    有期徒刑四年及三年十月，定應執行刑有期徒刑五年。被告
    乙○○有期徒刑一年十月。被告丙○○販賣第二級毒品所得
    二萬八千元，應依毒品危害防制條例第十九條第一項規定沒
    收之，如全部或一部不能沒收時，則應以其財產抵償之。扣
    案之ＵＴＥＣ廠牌行動電話一支（序號：00000000
    0000000號）、門號0000000000號ＳＩＭ
    卡一張，係被告丙○○所有供其每次販毒聯絡使用，為被告
    丙○○供述在卷，依毒品危害防制條例第十九條第一項規定
    宣告沒收。被告丙○○身上扣得之第二級毒品甲基安非他命
    一包（驗餘淨重三．五三五公克），係被告丙○○販賣予甲○○後所剩餘，依毒品危害防制條例第十八條第一項前段規
    定宣告沒收銷燬之。本院經核原判決認事用法，均無不合，
    量刑亦屬妥適。被告等上訴，指摘原判決量刑過重，為無理
    由，應予駁回。被告乙○○辯護人請求為緩刑宣告，因乙○○幫助販賣毒品，危害國民身心健康及社會風氣，嚴重敗壞
    社會治安，乃不宜為緩刑諭知，併予敘明。
六、據上論斷，應依刑事訴訟法第三百六十八條，判決如主文。
本案經檢察官張太龍到庭執行職務。
中    華    民    國    99    年    10     月    27   日
                  刑事第一庭審判長法官  茆  臺  雲
                                  法官  王  明  宏
                                  法官  蔡  長  林
以上正本證明與原本無異。
如不服本判決應於收受送達後10日內向本院提出上訴書狀，其未
敘述上訴理由者，並得於提起上訴後10日內向本院補提理由書（
均須按他造當事人之人數附繕本）「切勿逕送上級法院」。
                                書記官  李  培  薇
中    華    民    國    99    年    10     月    27   日
附錄本案論罪科刑法條全文：
毒品危害防制條例第四條第二項：
  製造、運輸、販賣第二級毒品者，處無期徒刑或七年以上有期
徒刑，得併科新臺幣一千萬元以下罰金。

司法院資訊處製作；財團法人民間司法改革基金會備份。
